臺灣新北地方法院刑事判決　　　　　110年度審交易緝字第5號
公　訴　人　臺灣新北地方檢察署檢察官
被　　　告　黃綺萍




上列被告因過失傷害案件，經檢察官提起公訴（110 年度偵緝字
第392 號），被告於本院準備程序中就被訴事實為有罪之陳述，
經本院裁定進行簡式審判程序，判決如下：
    主  文
黃綺萍汽車駕駛人，無駕駛執照駕車，因而過失傷害人，處拘役
肆拾日，如易科罰金，以新臺幣壹仟元折算壹日。
    事  實
一、黃綺萍未考領有合法之普通重型機車駕駛執照，於民國109
    年4 月30日16時50分許，無駕駛執照騎乘車牌號碼000-000
    號普通重型機車，沿新北市蘆洲區中央路往蘆洲區公所後門
    方向行駛，行經新北市○○區○○路00號前時，本應注意汽
    車（含機車）行駛時，駕駛人應注意車前狀況，並隨時採取
    必要之安全措施，且依當時天候晴、日間自然光線、柏油路
    面乾燥無缺陷、無障礙物、視距良好等情，並無不能注意之
    情事，適有張郁琪騎乘車牌號碼000-000 號普通重型機車、
    林芳如騎乘車牌號碼000-000 號普通重型機車沿中央路往復
    興路方向、自黃綺萍機車右側駛至其前方，黃綺萍竟疏未注
    意及此，其所騎乘機車車頭先撞擊張郁琪所騎乘機車左後車
    身，再撞擊林芳如（未受傷）所騎乘機車，張郁琪因而人車
    倒地，受有頭部鈍傷、左手第5 指、左膝擦挫傷、右臀、右
    大腿瘀挫傷等傷害。
二、案經張郁琪訴由新北市政府警察局蘆洲分局報告臺灣新北地
    方檢察署檢察官偵查起訴。
    理  由
壹、程序方面：
    本件被告黃綺萍所犯係死刑、無期徒刑、最輕本刑為3 年以
    上有期徒刑以外之罪，其於準備程序中就被訴事實為有罪之
    陳述，經法官告知簡式審判程序之旨，並聽取公訴人及被告
    之意見後，依刑事訴訟法第273 條之1 第1 項規定，裁定本
    案改依簡式審判程序審理，且依刑事訴訟法第273 條之2 及
    第159 條第2 項規定，不適用傳聞法則有關限制證據能力之
    相關規定，合先敘明。
貳、實體方面：
一、上揭犯罪事實，業據被告黃綺萍於警詢時、本院準備程序及
    審理時均坦承不諱，核與證人即告訴人張郁琪於警詢時及偵
    查中之證述、證人林芳如於警詢時及偵查中之證述相符，並
    有新光吳火獅紀念醫院乙種診斷證明書1 紙、道路交通事故
    現場圖、道路交通事故調查報告表㈠、㈡各1 份、道路交通
    事故照片23張、監視器錄影畫面截圖照片8 張、監視器錄影
    畫面光碟1 片、新北市政府警察局舉發違反道路交通管理事
    件通知單、車輛詳細資料報表、證號查詢機車駕駛人各1 份
    在卷可稽（見偵查卷第13至17、20至34、40頁、本院審交易
    字卷第55頁）。按汽車（含機車）行駛時，駕駛人應注意車
    前狀況，並隨時採取必要之安全措施，道路交通安全規則第
    94條第3 項定有明文。案發當時，被告為具有通常常識、心
    智正常之成年人，對於上開交通規則不容諉為不知，而觀諸
    前揭卷附道路交通事故調查報告表㈠所載，案發當時天候晴
    、日間自然光線、柏油路面乾燥無缺陷、無障礙物、視距良
    好，足見被告並無不能注意之情事，竟疏未注意車前狀況，
    致不慎撞擊告訴人機車，被告之駕駛行為具有過失，至為灼
    然；且被告之過失行為與告訴人之受傷結果間，具有相當因
    果關係，亦可認定。綜上所述，足認被告之自白核與事實相
    符，應可採為認定事實之依據。從而，本案事證已臻明確，
    被告犯行洵堪認定，應依法論科。
二、論罪科刑：
  ㈠按刑法總則之加重，係概括性之規定，所有罪名均一體適用
    ；刑法分則之加重，係就犯罪類型變更之個別犯罪行為予以
    加重，成為另一獨立之罪名。道路交通管理處罰條例第86條
    第1 項關於汽車駕駛人，無駕駛執照駕車，因而致人受傷或
    死亡，依法應負刑事責任者，加重其刑至二分之一之規定，
    係就刑法第276 條第1 項之過失致人於死罪、同條第2 項之
    業務過失致人於死罪，同法第284 條第1 項之過失傷害（及
    致重傷）罪、同條第2 項之業務過失傷害（及致重傷）罪之
    基本犯罪類型，對於加害人為汽車駕駛人，於從事駕駛汽車
    之特定行為時，於行經行人穿越道之特定地點，不依規定讓
    行人優先通行，因而致人受傷或死亡之特殊行為要件予以加
    重處罰，已就上述刑法第276 條第1 、2 項，同法第284 條
    第1 、2 項各罪犯罪類型變更之個別犯罪行為予以加重，而
    成另一獨立之罪名，自屬刑法分則加重之性質（最高法院99
    年度台非字第198 號判決意旨參照）。查，被告未考領有普
    通重型機車駕駛執照，於本件交通事故發生時為無駕駛執照
    駕車一節，業經被告自承在卷，並有證號查詢機車駕駛人1
    紙在卷可按，是核被告所為，係犯道路交通管理處罰條例第
    86條第1 項、刑法第284 條前段之汽車駕駛人，無駕駛執照
    駕車，因而過失傷害人罪，並應依前揭道路交通管理處罰條
    例之規定加重其刑。
  ㈡爰審酌被告既騎乘機車參與道路交通，本應小心謹慎以維自
    身及他人之安全，竟於未考領有合法普通重型機車駕駛執照
    之情形下，貿然騎乘普通重型機車上路，又疏未注意車前狀
    況而肇事，並致告訴人受傷，且迄未與告訴人達成和解，賠
    償告訴人損失，另考量其過失程度、告訴人之傷勢程度，並
    兼衡其高中肄業之智識程度，須扶養4 名子女之生活狀況等
    一切情狀，量處如主文所示之刑，並諭知如易科罰金之折算
    標準，以資懲儆。
據上論斷，應依刑事訴訟法第273 條之1 第1 項、第299 條第1
項前段，道路交通管理處罰條例第86條第1 項，刑法第11條前段
、第284 條前段、第41條第1 項前段，刑法施行法第1 條之1 第
1 項，判決如主文。
本案經檢察官陳姵伊提起公訴，經檢察官張啓聰到庭執行職務。
中    華    民    國   110    年    11    月    17    日
                  刑事第二十五庭  法  官      曾淑娟
上列正本證明與原本無異。
如不服本判決，應於判決送達後20日內敘明上訴理由，向本院提
出上訴狀 (應附繕本) ，上訴於臺灣高等法院。其未敘述上訴理
由者，應於上訴期間屆滿後20日內向本院補提理由書「切勿逕送
上級法院」。
                                  書記官      張佑慈
中    華    民    國   110    年    11    月    17    日
附錄本案論罪科刑法條全文：
中華民國刑法第284條
因過失傷害人者，處1 年以下有期徒刑、拘役或10萬元以下罰金
；致重傷者，處3 年以下有期徒刑、拘役或30萬元以下罰金。